臺灣高等法院刑事判決　　　　　　　　91年度上訴字第2780號
被　　　告　丙○○原名黃武郎.
選任辯護人　陳鄭權律師
　　　　　　劉君豪律師
上列上訴人因毒品危害防制條例案件，不服臺灣桃園地方法院90
年度訴字第694號，中華民國91年7月18日第一審判決（起訴案號
：臺灣桃園地方法院檢察署90年度偵緝字第208號），提起上訴
，本院判決如下：
    主  文
原判決撤銷。
丙○○販賣第二級毒品，累犯，處有期徒刑柒年貳月。犯罪所得
之財物新台幣壹萬元沒收，如全部或一部不能沒收時，以其財產
抵償之。
    事  實
一、丙○○（原名黃武郎）曾於民國（下同）84年間，因違反麻
    醉藥品管理條例案件，經臺灣桃園地方法院判處有期徒刑7
    月，上訴後經本院上訴駁回確定，並於86年4月18日執行完
    畢，仍不知悔改，竟意圖營利，於89年7月13日下午1時許，
    以電話與甲○○聯絡，告知其於桃園縣楊梅鎮埔心某處眷村
    有安非他命現貨，甲○○如需要即帶新台幣（下同）1萬元
    北上，甲○○遂於同日下午駕駛汽車搭載謝國中前往桃園縣
    楊梅鎮埔心某不詳名稱眷村，由甲○○於同日下午4時許獨
    自下車進入該眷村門牌號碼不詳之房屋內，以1萬元之價格
    向丙○○購得安非他命1大包（淨重25.6公克，包裝重0.7 3
    公克）及1小包（淨重0.62公克，包裝重0.36公克）。嗣甲○○、謝國中於返至苗栗縣竹南鎮後，於同日晚上8時許，
    在苗栗縣竹南鎮頂埔里頂大埔19之5號為警查獲，並於甲○○身上之口袋內，查得其向丙○○購得之前開安非他命1大
    包（淨重25.6公克）。甲○○嗣經台灣苗栗地方法院於89年
    7 月14日裁定送往苗栗看守所執行觀察勒戒時，再於其身上
    查獲另1小包安非他命（淨重0.62公克，包裝重0.36公克）
    。甲○○在被警查獲之後，因供出其上開毒品來源，檢察官
    因而查悉上情。
二、案經臺灣苗栗地方法院檢察署檢察官自動檢舉後移轉臺灣桃
    園地方法院檢察署檢察官偵查起訴。
    理  由
一、訊據上訴人即被告丙○○矢口否認有何販賣安非他命之行為
    ，辯稱：伊與甲○○是於87年間在宜蘭戒治所認識的，戒治
    出來後並沒有與甲○○聯絡，一直到有一次他打電話到伊家
    給伊太太，要伊的行動電話號碼。伊家的電話是伊在戒治所
    時留給他的，當天他打電話給我說，他開砂石車要北上基隆
    載砂石，會經過平鎮，想和我聊，我約他在埔心眷村見面，
    我請乙○○去交流道帶他，見面講不到幾句話他就走了，他
    離開後我才離開，並未賣安非他命給他，我有出去買飲料請
    甲○○，這中間他可能向乙○○買毒品云云。
二、惟查：
  (一)證人甲○○於89年7月13日20時許，在苗栗縣竹南鎮頂埔里
    9鄰頂大埔19之5號，為警查獲持有安非他命一包（淨重25.6
    公克，包裝重0.73公克），後經台灣苗栗地方法院於89年7
    月14日裁定將甲○○送往苗栗看守所執行觀察勒戒時，再於
    其身上查獲安非他命一小包（淨重0.62公克，包裝重0.36公
    克）之事實，業據證人甲○○於警詢、偵訊、臺灣苗栗地方
    法院及本院台中高分院另案審理時，均稱前開安非他命1 包
    （淨重25.6公克，包裝重0.73公克）係其以1萬元，在桃園
    縣楊梅鎮某眷村向被告所購買等語（見苗栗地方法院檢察署
    89年毒偵字第1523號卷第6頁、第34頁、第60頁，臺灣苗栗
    地方法院89年訴字第351號卷第30頁，本院臺中高分院90 年
    上訴字第1063號卷第28頁至第29頁），核與證人謝國中於警
    詢、偵訊所述一致（見苗栗地方法院檢察署89年毒偵字第
    1523號卷第11頁、第12頁反面、第35頁反面），至另1小包
    安非他命（淨重0.62公克）亦係甲○○向被告所買，業據甲○○於苗栗看守所製作談話筆錄所時供明在卷（見同上毒偵
    卷第22頁），且扣案之二包白色粉末經送法務部調查局鑑定
    結果均係第二級毒品安非他命無誤（其中一包淨重25.6公克
    ，包裝重0.73公克，另一包淨重0.62公克，包裝重0.36公克
    ），有該局89年11月7日（89）陸(一)字第89079227號、89年8
    月29日（89）陸(一)字第89172544號檢驗通知書分別附卷可稽
    （見苗栗地方法院89年訴字第351號卷第51頁、第19頁）。
  (二)又證人甲○○雖於桃園地方法院檢察署囑託台中地方法院檢
    察署訊問時改口稱：是丙○○那邊的人打電話聯絡伊去拿毒
    品，當天係前往楊梅埔心眷村，有四、五人，其中一人將安
    非他命交付與伊，伊並不清楚那人與丙○○之關係云云（見
    90 年偵緝字第208號卷第27頁反面），於原審結證稱：…因
    為警訊筆錄這樣寫，所以伊才這樣答。警訊筆錄要伊指認是
    誰，伊說確實是誰伊不知道，他僅說他是武郎的朋友，他說
    他那裡有東西問伊要不要，要伊上楊梅交流道走縱貫線北上
    ，有壹個加油站在那邊，再跟他聯絡…伊到那邊時他不在那
    邊，當天他是否在那邊伊沒有看到，伊去一下就走了云云（
    見原審卷第45-47頁），惟證人甲○○於另案審理時自警詢
    、偵訊至審理，均堅稱前開安非他命係其以1萬元，在桃園
    縣楊梅鎮某眷村向被告所購買，且其於89年7月13日為警查
    獲後，於同日晚上即帶同警員林育旺等警員前往該楊梅鎮眷
    村查緝被告，並於眷村埋伏至次日才返回派出所，此節業據
    證人林育旺於原審結證在卷（見原審卷第94-96頁）。況證
    人甲○○於檢察官初訊中經提示被告之口卡，明確指認確係
    被告賣毒品給伊（見苗栗地方法院檢察署89年毒偵字第15
    23號卷第34頁），且衡諸常情，被告與證人甲○○於87年間
    於臺灣宜蘭戒治所戒治始認識，而被告於88年6月1日更名為
    「黃武郎」，有戶籍謄本附卷可證（見原審卷第102頁），
    若案發前如未常聯繫，證人甲○○豈可能知悉被告已改名？
    又證人甲○○本身有施用毒品之情形，其應會謹慎提防有人
    故意陷害之情形，自不可能因接到自稱為被告友人之陌生人
    電話，即任意攜帶一萬元之現金自苗栗縣頭份出發，而至桃
    園縣楊梅鎮不熟悉之眷村內，向不認識之人購買毒品安非他
    命，並在該處待了20至30分鐘之久，是其事後所述顯與經驗
    法則有違，足證甲○○於原審囑託台中地方法院審理之證詞
    ，顯係事後為迴護被告之詞，洵無可採。
  (三)又按審理事實之法院，於證人之陳述有部分前後不符或相互
    間有所歧異時，究竟何者可採，仍應本於其自由心證予以斟
    酌，非謂一有不符矛盾，即應認其全部為不可採信（參照最
    高法院有81年台上字第5303號判決）。證人甲○○所為前後
    之供述接到被告電話與到達楊梅鎮眷村之時間有出入，乃人
    類記憶每隨時間場所之不同而有強弱之分，陳述內容亦不免
    因訊問者之技巧有異而有所不同，歷次陳述有所不同為人情
    之常，其多次證詞，認其差異均在合理之容許誤差範圍內，
    自有其證據價值，且證人謝國中於警詢中所證述之時間與證
    人甲○○於偵訊中所述一致（見苗栗地方法院檢察署89年毒
    偵字第1523號卷第11-14頁），又核與被告於原審所自陳證
    人甲○○當天進去半個小時才離開等語相符（見原審卷第35
    頁），是證人甲○○所為接到被告電話與前往桃園縣楊梅鎮
    眷村之時間應堪採信。再證人甲○○係本案之證人，與被告
    並無共同被告關係，自非不得為被告不利認定依據，另依毒
    品危害防制條例第17條規定，證人甲○○供述毒品來源因而
    破獲，固得減輕其刑，惟證人甲○○於其所犯之毒品危害防
    治條例案件之審理中，均從未主張因其已供出係被告販賣扣
    案安非他命予伊，請求依法減輕其刑，且證人甲○○與被告
    並無仇隙，自無設詞誣攀被告之理，是尚難認證人甲○○係
    為自己求減刑而故意誣指向被告買受安非他命。至證人甲○○之警訊筆錄之錄音帶，雖因承辦警員未將之隨案移送致現
    已無從尋得，且其偵訊錄音帶亦因案件已確定而銷燬不存在
    ，然如前所述，證人甲○○係前後多次於偵查中、原審均供
    述被告以一萬元販賣安非他命予他，且各該筆錄均經證人甲○○閱覽無誤後始簽名，顯無誤載之可能，況其於所犯毒品
    危害防制條例案件中從未主張其警、偵訊筆錄就此部分之記
    載有誤，是縱已無錄音帶可供勘驗，亦無證據足以證明證人
    甲○○之警、偵訊筆錄係非出於其自由意志或係因受利誘、
    脅迫而為，故其所製作之筆錄仍得為被告有罪認定之證據。
  (四)至證人鄧安敦雖於本院證稱：89年7月13日當天有與被告共
    同至上開楊梅鎮埔心眷村處吸用安非他命，並目擊甲○○與
    乙○○交易安非他命云云，惟其所供顯與證人甲○○於警詢
    、偵查中、台灣苗栗地方法院審理時歷次所供不符，且與證
    人乙○○於本院證稱其自87年11月交保後至89年間未再販賣
    毒品等情相異（見本院卷第202頁），是證人鄧安敦上開證
    明，顯係迴護被告之詞，不足採信，難採為有利被告之認定
    。而證人乙○○既否認於上開時間販賣毒品之情，則證人甲○○即無再傳喚之必要，併此敘明。
  (五)又販賣安非他命係屬違法行為，非可公然為之，不論是瓶裝
    或紙包之安非他命，均可任意分裝增減其數量，而每次買賣
    之價量，亦隨時依雙方關係之深淺、當時之資力、需求程度
    及對行情之認知等因素，機動地調整，販賣之利得，除經坦
    承犯行，或價量俱臻明確外，委難查得實情，職是之故，即
    使未經查得實際販賣利得，但除非別有事證，足認係依同一
    價量委賣轉售，確未牟利外，尚難執此遽認販賣毒品之證據
    有所未足，致知過坦承者難辭重典，飾詞否認者反得僥倖，
    而失理之平。再參諸安非他命物稀價昂，且為政府嚴予取締
    之犯罪，苟無利得，豈有甘冒重刑，而以原價買賣安非他命
    之理，故被告販入之價格必較所販出之價格低廉，而從中賺
    取差價牟利之營利意圖至為灼然。
  (六)本件事證已明，被告上開所辯要係卸責之詞，不足採信，犯
    行洵堪認定，應依法論科。
二、按毒品危害防制條例業於92年7月9日修正公布並自公布後6
    個月即93年1月9日生效，其中關於該條例第4條第2項所規定
    販賣第二級毒品罪刑並未經修正，是被告犯罪後，關於前開
    犯行所應適用之法律其裁判前之法律，並無較有利於行為人
    ，自應適用裁判時之法律。核被告所犯係毒品危害防制條例
    第4條第2項之販賣第二級毒品罪。其販賣安非他命前後持有
    安非他命之低度行為，為販賣安非他命之高度行為所吸收，
    不另論罪。又查被告前有如事實欄所示之論罪科刑執行紀錄
    ，有被告全國前案紀錄表附卷可按，其於受有期徒刑執行完
    畢後，5年內再犯有期徒刑以上之本罪，應依累犯之規定加
    重其刑（販賣第二級毒品法定刑無期徒刑部分，依法不得加
    重）。
三、原審認被告丙○○所犯事證明確，予以論罪科刑，固非無見
    ，惟查被告前有事實欄所示之論罪科刑執行情形，構成累犯
    ，原審漏未論及累犯，尚有未洽。再證人甲○○於解送台灣
    苗栗看守所執行觀察勒戒時又被查獲之另一小包安非他命（
    淨重0.62公克），亦係其向被告所購買，已如前述，雖其於
    本院台中分院陳稱該小包是被告所給，然該1小包安非他命
    應係附於其買大包安非他命（淨重25.6公克）所搭配，自仍
    含括於該次買賣安非他命之交易標的物內，核與單純無償贈
    與之轉讓不同，原判決竟認被告就搭送該1小包安非他命部
    分另犯轉讓第二級毒品罪，自有未合。被告丙○○上訴意旨
    仍執陳詞否認犯罪，雖無理由，惟原判決既有前揭可議之處
    ，應由本院將之撤銷改判。爰審酌被告除自己已染有施用毒
    品之習慣之外，竟貪圖不法利益販賣安非他命供人施用，妨
    害國民健康、對社會之危害非輕，並參酌其犯罪之動機、目
    的、手段、其品性、生活狀況、智識程度、販賣毒品之數量
    、犯罪後態度及其他一切情狀，量處有期徒刑7年2月。又被
    告販賣安非他命所得1萬元，應依毒品危害防制條例第19 條
    第1項規定，予以宣告沒收，犯罪所得如全部或一部不能沒
    收時，以其財產抵償之。至於前開被告販賣予證人甲○○之
    安非他命2包（合計淨重26.22公克），業經臺灣苗栗地方法
    院89年度訴字第351號判決諭知沒收銷燬，且該案已經本院
    台中分院判決確定，並已由臺灣苗栗地方法院檢察署檢察官
    於90年11月7日命令處分沒收銷燬在案，有該署檢察官扣押
    物品處分命令一紙附卷可稽，既已銷燬而不存在，自無再為
    宣告沒收銷燬之必要，附此敘明。
據上論斷，應依刑事訴訟法第369條第1項前段、第364條、第299
條第1項前段，毒品危害防制條例第4條第2項、第19條第1項，刑
法第11條前段、第47條，判決如主文。
本案經檢察官林炳雄到庭執行職務。
中　　華　　民　　國　　94　　年　　4 　　月　　20　　日
　　　　　　　　　刑事第13庭    審判長法　官  劉景星
　　　　　　　　　　　　　　　　　　  法　官  陳博志
　　　　　　　　　　　　　　　　　　  法　官  李春地
以上正本證明與原本無異。
如不服本判決，應於收受送達後十日內向本院提出上訴書狀，其
未敘述上訴之理由者並得於提起上訴後十日內向本院補提理由書
（均須按他造當事人之人數附繕本）。
                                      書記官  柳秋月
中　　華　　民　　國　　94　　年　　4 　　月　　20　　日
附錄：本案論罪科刑法條全文
毒品危害防制條例第4條
製造、運輸、販賣第1級毒品者，處死刑或無期徒刑；處無期徒
刑者，得併科新臺幣一千萬元以下罰金。
製造、運輸、販賣第 2 級毒品者，處無期徒刑或七年以上有期徒
刑，得併科新臺幣七百萬元以下罰金。
製造、運輸、販賣第 3 級毒品者，處五年以上有期徒刑，得併科
新臺幣五百萬元以下罰金。
製造、運輸、販賣第 4 級毒品者，處三年以上十年以下有期徒刑
，得併科新臺幣三百萬元以下罰金。
製造、運輸、販賣專供製造或施用毒品之器具者，處一年以上七
年以下有期徒刑，得併科新臺幣一百萬元以下罰金。
前五項之未遂犯罰之。
